【裁判字號】    97,交簡上,77
【裁判日期】    970401
【裁判案由】    過失傷害
【裁判全文】
臺灣臺中地方法院刑事判決            97年度交簡上字第77號
上  訴  人  甲○○
即  被  告
上列上訴人即被告因過失傷害案件，不服本院中華民國96年11月
23日96年度交簡字第143號第一審簡易判決（起訴案號：臺灣臺
中地方法院檢察署96年度偵字第11591號），提起上訴，本院管
轄之合議庭判決如下：
    主    文
上訴駁回。
甲○○緩刑貳年。
    犯罪事實
一、甲○○於民國（下同）95年10月22日中午12時55分許，駕駛
    車牌號碼2326-FY號自小客貨車，沿臺中縣大甲鎮○○○路
    ，由東往西方向行駛，途經同路與通天路之無號誌交岔路口
    ，理應注意車前狀況，隨時採取必要之安全措施，及注意行
    經無號誌之交岔路口時，應減速慢行，作隨時停車之準備，
    而依當時天候路況均良好，亦無不能注意之情事，竟貿然以
    時速約每小時50至60公里左右之速度穿越上開路口，適何恭
    成騎乘車牌號碼F8W-308重機車，沿通天路由北往南方向行
    駛至上開路口，亦疏未注意車前狀況，隨時採取必要之安全
    措施，及行經無號誌交岔路口時少線道車應暫停讓多線道車
    先行，致甲○○上開自小客貨車右前車頭與何恭成上開重機
    車車頭發生碰撞，致何恭成人車倒地，並受有胸部挫傷合併
    心包填塞及呼吸衰竭、下顎骨骨折併多處擦傷、下肢肢體障
    礙等傷害，先後在行政院退除役官兵輔導委員會臺中榮民總
    醫院、李綜合醫院大甲分院接受治療後，目前仍處肢體活動
    障礙、無法站立及直坐，無自我照顧能力，語言障礙、構音
    困難、無法有效率與人溝通之狀態，而屬難以回復至正常狀
    態之重傷害。而甲○○於肇事後，在有偵查權限之人知悉犯
    罪人之前，主動向到場處理事故員警吳三連陳明自己係肇事
    者，自首接受裁判。
二、案經臺中縣警察局大甲分局報請臺灣臺中地方法院檢察署檢
    察官指定何恭成之父何信睦代行告訴偵查起訴。
    理  由
一、本案證據能力之說明
    按「被告以外之人於審判外之陳述，雖不符前4條（指刑事
    訴訟法第159條之1至第159條之4）之規定，而經當事人於審
    判程序同意作為證據，法院審酌該言詞陳述或書面陳述作成
    之情況，認為適當者，亦得為證據」，又「當事人、代理人
    或辯護人於法院調查證據時，知有第159條第1項不得為證據
    之情形，而未於言詞辯論終結前聲明異議，視為有前項之同
    意」，刑事訴訟法第159條之5第1項、第2項亦有明文。本件
    被告即上訴人甲○○（下稱被告）就檢察官提出之供述證據
    之證據能力，均未於言詞辯論終結前聲明異議，自視為同意
    ，合先敘明。
二、訊據被告甲○○對於上揭時地因自己有上述過失而發生車禍
    致何恭成受上揭重傷害之事固自承在卷，且查：
（一）被告上揭過失重傷害犯行，除據被告於本院原審訊問、本
      院交簡上審理時坦承不諱外，並據代行告訴人何信睦於警
      詢、偵查時均指訴被害人何恭成因本件車禍受傷等情相符
      ，且有道路交通事故現場圖、道路交通事故調查報告表(一)
      、(二)、臺中縣警察局道路交通事故肇事人自首情形紀錄表
      、道路交通事故當事人登記聯單影本、行政院退除役官兵
      輔導委員會臺中榮民總醫院診斷證明書影本暨其96年10月
      3日回函、97年2月15日回函、李綜合醫院大甲分院函其檢
      附之病歷資料、現場照片、車損照片在卷可稽。按車輛行
      經無號誌之交岔路口應減速慢行，作隨時停車之準備；汽
      車行駛時，駕駛人應注意車前狀況，並隨時採取必要之安
      全措施，道路交通安全規則第93條第1項第2款、第94條第
      3項定有明文。被告駕車自應注意上述道路交通安全規定
      ，且依卷附之道路交通事故調查報告表所載，本件車禍發
      生當時天候、路況、視距均良好，而被告為考有駕駛執照
      之人，應熟知上開交通安全規則，若稍加注意，即可採取
      適切之措置以避免本件車禍事故之發生，故依當時之情形
      ，顯無不能注意之情事，其竟疏未注意及此，以致肇事致
      人受傷，其有應注意能注意而不注意之過失責任。且本件
      經送臺灣省臺中縣區車輛行車事故鑑定委員會鑑定結果，
      亦認被告駕駛自小客貨車，違反上開道路交通安全規則第
      93條第1項第2款、第94條第3項之規定，行經無號誌交岔
      路口未注意車前狀況，未減速慢行，為肇事次因等情，有
      該委員會96年8月15日中縣鑑字第0965502354號函鑑定意
      見書附卷可參（本院交易卷第59頁以下），是被告就本件
      車禍之發生，確有過失，應無疑義。而被害人何恭成因本
      件車禍所受如犯罪事實欄所載之傷勢，亦有行政院退除役
      官兵輔導委員會臺中榮民總醫院出具之診斷證明書可佐，
      該傷勢與被告之過失行為間，復有相當之因果關係，至為
      灼然；又本院就被害人何恭成所受傷害，經函詢行政院退
      除役官兵輔導委員會臺中榮民總醫院，其函覆被害人何恭
      成之傷勢符合刑法第10條第4項第3款（毀敗或嚴重減損語
      能、味能或嗅能）、同條項第4款（毀敗或嚴重減損一肢
      以上之機能），目前仍持續復健中；及其語言障礙係指構
      音與發音困難，因發音困難所以難表達意見，其語言功能
      為嚴重減損等語，有該院96年10月3日回函一份暨本院電
      話紀錄一份、該院97年2月15日回函附卷可證，堪認被害
      人何恭成所受之傷害，確已達重傷害之程度。又雖被害人
      何恭成行經該處，亦疏未注意行經無號誌交岔路口少線道
      車應暫停讓多線道先行，於本件車禍事故之發生亦有過失
      ，且應為肇事主因，且為臺灣省臺中縣區車輛行車事故鑑
      定委員會鑑定結果亦同此認定，然此僅係被害人是否與有
      過失之問題，無礙被告過失責任之成立，並不能因此解免
      被告過失之責任。
（二）被告雖一度辯稱：不知自己有無過失云云，並辯稱：我行
      駛於內線道，我是被撞的云云，惟查，被告當時確係以時
      速50至60公里之速度行經該無號誌之交岔路口，且其當時
      均未看見被害人等情，亦據被告於本院自承在卷，則其於
      事發當時，確有未減速慢行，作隨時停車之準備，且有疏
      於注意車前狀況自明，且被告無論是否行駛於內線道，其
      行經無號誌之交岔路口，均應減速慢行，作隨時停車之準
      備，且應注意車前狀況，並隨時採取必要之安全措施，是
      其上開辯解，不足為任何有利被告之認定。
    本件事證明確，被告上揭犯行已堪認定。
三、核被告甲○○所為，係犯刑法第284條第1項後段之過失傷害
    致重傷罪。再被告於肇事後，在有偵查權限之人知悉犯罪人
    之前，即主動向到場處理事故員警吳三連陳明自己係肇事者
    ，並陳述肇事經過，自首接受裁判等情，亦有警員吳三連製
    作之道路交通事故肇事人自首情形紀錄表在卷可佐，足認與
    自首規定相符，爰依法減輕其刑。本案經本院合議庭審理結
    果，認第一審判決之認事用法均無不當，應予維持。被告之
    上訴理由謂：原審量刑太重云云，惟查，本件原審認事用法
    並無違誤，再按刑罰之量定，固應審酌刑法第57條所列各款
    事由及一切情狀，為酌量輕重之標準，並非漫無限制，惟量
    刑輕重係屬事實審法院得依職權自由裁量之事項，苟已斟酌
    刑法第57條各款所列情狀而未逾越法定刑度，不得遽指為違
    法；且在同一犯罪事實與情節，如別無其他加重或減輕之原
    因，下級審量定之刑，亦無過重或失輕之不當情形，則上級
    審法院對下級審法院之職權行使，原則上應予尊重，最高法
    院72年臺上字第6696號、75年臺上字第7033號判例及85年度
    臺上字第2446號判決意旨參照。查被告本件犯行，其法定刑
    為「1年以下有期徒刑、拘役或5百元以下罰金」，審酌被告
    本件犯行之過失程度係肇事次因，惟被害人何恭成所受之傷
    勢甚重，已達重傷害之情形，暨其犯後態度等一切情狀，認
    原審量刑及適用中華民國96年罪犯減刑條例第2條第1項第3
    款予以減刑，均屬妥適，揆諸上開說明，原審之量刑亦難謂
    有何違法失當或過重之處，是被告之上訴無理由，應予駁回
    。又查，被告未曾因故意犯罪受有期徒刑以上刑之宣告，有
    臺灣臺中地方法院檢察署刑案資料查註紀錄表及臺灣高等法
    院被告前案紀錄表在卷可按，被告經此教訓，當知警惕而無
    再犯之虞，且被告已與被害人達成和解，有和解筆錄在卷可
    佐，本院綜核各情，認所宣告之刑，以暫不執行為適當，併
    予宣告緩刑2年，以啟自新。
據上論斷，應依刑事訴訟法第455條之1第3項、第368條，刑法第
74條第1項第1款，判決如主文。
中    華    民    國    97    年    4     月    1     日
                          臺灣臺中地方法院刑事第十庭
                              審判長法  官  賴妙雲
                                    法  官  江奇峰
                                    法  官  黃家慧
本件不得上訴。
上正本證明與原本無異。
                                    書記官  陳靖騰
中    華    民    國    97    年    4     月    1     日
附錄論罪科刑法條
刑法第284條第1項
（過失傷害罪）
因過失傷害人者，處6月以下有期徒刑、拘役或5百元以下罰金，
致重傷者，處1年以下有期徒刑、拘役或5百元以下罰金。


司法院資訊處製作；財團法人民間司法改革基金會備份。
